臺灣嘉義地方法院民事判決　九十年訴字第六八一號
　　原　　　告　　乙○○
　　兼法定代理人　甲○○
　　被　　　告　　丙○○
右當事人間請求損害賠償事件，本院判決如左：
    主    文
被告應給付原告甲○○新台幣壹佰貳拾伍萬肆仟柒佰零柒元，及自民國九十年三月二
日起至清償日止按年息百分之五計算之利息。
被告應給付原告乙○○新台幣肆萬壹仟零貳拾玖元，及自民國九十年三月二日起至清
償日止按年息百分之五計算之利息。
原告其餘之訴駁回。
訴訟費用由被告負擔百分之六十；餘由原告負擔。
本判決第一項於原告甲○○以新台幣肆拾壹萬捌仟元供擔保後，得假執行。
本判決第二項於原告乙○○以新台幣壹萬仟元供擔保後，得假執行。
原告其餘假執行之聲請均駁回。
    事    實
甲、原告方面：
  一、聲明：
    （一）被告應給付原告甲○○新台幣（下同）三百六十八萬九千零六十元，及自
          起訴狀繕本送達被告之翌日起至清償日止，按年息百分之五計算之利息，
          並願供擔保請准為假執行之宣告。
    （二）被告應給付原告乙○○新台幣三十萬零八千三百八十一元，及自起訴狀繕
          本送達被告之翌日起至清償日止，按年息百分之五計算之利息，並願供擔
          保請准為假執行之宣告。
  二、陳述：
    （一）原告甲○○於民國（下同）八十八年十二月七日下午十七時許自公司下班
          後，騎乘ＹＫＨ－七五七號機車並附載其女（即另原告）乙○○停留於公
          司左前方興業路與新民路交叉路口東南邊交通號誌旁，等待前方號誌變為
          綠燈後，再直行穿越興業西路至東北邊號誌旁暫停，再等候西北方號誌變
          為綠燈時穿越新民路，並沿興業西路往西直行至省道台一線南行返回鹿草
          家中。惟當原告甲○○見前方由紅燈轉為綠燈後，正起步穿越興業西路，
          自南往北行駛，甫行駛約二公尺左右時，適被告丙○○亦駕駛ＣＹ－二六
          六號自小貨車，沿興業西路自西往東行，於接近十字路口西邊斑馬線之前
          端附近時，見其前方之號誌已由黃燈即將轉變為紅燈之際，為圖闖越黃燈
          ，竟以時速六十公里之疾速，自十字路口西邊急速穿越十字交叉路口往東
          行，惟尚未通過西南方號誌前，該號誌已由黃燈轉變為紅燈，並驚見原告
          正在其前方二十多公尺處，由南向北直行穿越興業西路，因此立即緊急煞
          車，惟因煞車不及，致當場將原告機車撞飛至被告車前方五、六公尺處，
          原告甲○○同時遭撞飛至被告車前方訴外人林嘉輝停於路邊之ＵＲ－八一
          七二號自用箱型車之後方玻璃，再摔至行人道旁，另原告乙○○則撞飛至
          林嘉輝汽車後方之路燈旁，致原告甲○○受有右髖臼骨折，手術後併骨頭
          缺血性壞死，經嘉義縣衛生局鑑定為輕度殘障，另造成原告乙○○產生右
          踝骨折，案經原告二人向  鈞院刑事庭提出刑事傷害自訴在案。
    （二）按「不法侵害他人之身體或健康者，對於被害人因此喪失或減少勞動能力
          ，或增加生活上之需求時，應負損害賠償責任」、「不法侵害他人之身體
          、健康、名譽、自由、信用、隱私、貞操，或不法侵害其他人格法益而情
          節重大者，被害人雖非財產上之損害，亦得請求賠償相當之金額。其名譽
          被侵害者，並得請求回復名譽之適當處分」，分別為民法第一百九十三條
          第一項及第一百九十五條第一項定有明文規定。
    （三）原告甲○○受傷後，支付醫藥費用（扣除建保給付部分）為新台幣一萬九
          千七百七十六元；原告乙○○受傷後，支付醫藥費用（扣除建保給付部分
          ）為新台幣三千六百二十九元，均有醫療收據可證。
    （四）原告甲○○受傷，自八十八年十二月七日起有六個月無法工作，加算至殘
          障手冊所載：「需於九十年五月一日前重新辦理鑑定」之日期計算，則原
          告甲○○將近有十七個月無法上班，以事故發生前原告甲○○月薪一萬九
          千元計算，喪失勞動能力損失共計三十二萬三千元之損失；又原告甲○○
          受傷時年僅四十二歲（四十六年四月十五日生），如以勞保條例之最大保
          險年齡六十歲計算，原告甲○○尚有十八年之勞動能力減少賠償金請求權
          ，再依霍夫曼月別式扣除中間利息，計遭勞動減少損失約達一百三十二萬
          一千二百八十四元。另原告乙○○現雖為在學生，但因受傷住院治療共九
          天，若參照行政院勞委會八十七年八月二十八日所定最低工資月薪一萬五
          千八百四十元計算，其喪失勞動能力之損失應為四千七百五十二元，故被
          告自應負擔。
    （五）原告甲○○於受傷住院二十五天期間共支出看護費二萬五千元，為增加生
          活之需求，自得向被告請求賠償。
    （六）原告甲○○因身體受傷，致經鑑定為輕度殘障，精神肉體所受痛苦甚大，
          故請求非財產上損害金額二百萬元；又原告乙○○經此車禍受有骨折之傷
          害，精神肉體所受痛苦甚大，為此請求非財產上損害金額三十萬元。
    （七）右述各項損害，均係被告之不法侵害所生之結果，對於原告二人自應負賠
          償責任。
  三、證據：提出薪資證明影本一份、殘障手冊影本二份、診斷證明書影本二份、傳
      票影本一份、醫療收據影本五十份、看護費收據影本二份、勞委會訂頒薪資所
      得分級表影本一份、戶籍謄本二份等為證。
乙、被告方面：
    一、聲明：駁回原告之訴。
    二、陳述：對於刑事犯罪事實，認為不是完全過錯在我，對方亦應負擔過失責任
        ，對於交通事故鑑定報告無意見；我教育程度為國中畢業，現在從事油漆工
        作，收入不固定，平均每月收入大約二、三萬元，名下只有一部機車，沒有
        不動產等語。
丙、本院依職權調閱本院八十九年度自字第三十九號刑事卷宗，及函財團法人嘉義基
    督教醫院查原告甲○○所受傷害，依本院所附勞工保險殘障給付標準表，其勞動
    能力減少或喪失之程度為何？暨函財政部臺灣省南區國稅局嘉義分局查被告丙○○八十八、八十九年度所得稅申報資料及財產歸戶清冊。
    理    由
一、按訴狀送達後，原告不得將原訴變更或追加他訴。但有下列各款情形之一者，不
    在此限：「三、擴張或減縮應受判決事項之聲明者。七、不甚礙被告之防禦及訴
    訟終結者。」為民事訴訟法第二百五十五條第一項明文規定，本件原告二人於起
    訴後，均就醫療費用有關健保已給付部分不再請求，即減縮為原告甲○○請求一
    萬九千七百七十六元，原告乙○○請求三千六百二十九元，依上開法條之規定，
    且不甚礙被告之防禦及訴訟終結，自應予准許，合先敘明。
二、本件原告主張：原告甲○○於八十八年十二月七日下午十七時許，騎乘ＹＫＨ－
    七五七號機車並附載另原告乙○○停留於公司左前方興業路與新民路交叉路口東
    南邊交通號誌旁，等待前方號誌變為綠燈後，再直行穿越興業西路至東北邊號誌
    旁暫停，再等候西北方號誌變為綠燈時穿越新民路，並沿興業西路往西直行至省
    道台一線南行返回鹿草家中。惟當原告甲○○見前方由紅燈轉為綠燈後，正起步
    穿越興業西路，自南往北行駛，甫行駛約二公尺左右時，適被告丙○○亦駕駛Ｃ
    Ｙ－二六六號自小貨車，沿興業西路自西往東行，於接近十字路口西邊斑馬線之
    前端附近時，見其前方之號誌已由黃燈即將轉變為紅燈之際，為圖闖越黃燈，竟
　　以時速六十公里之疾速，自十字路口西邊急速穿越十字交叉路口往東行，惟尚未
　　通過西南方號誌前，該號誌已由黃燈轉變為紅燈，並驚見原告正在其前方二十多
　　公尺處，由南向北直行穿越興業西路，因此立即緊急煞車，惟因煞車不及，致當
　　場將原告機車撞飛至被告車前方五、六公尺處，原告甲○○同時遭撞飛至被告車
　　前方訴外人林嘉輝停於路邊之ＵＲ－八一七二號自用箱型車之後方玻璃，再摔至
　　行人道旁，另原告乙○○則撞飛至林嘉輝汽車後方之路燈旁，致原告甲○○受有
　　右髖臼骨折，手術後併骨頭缺血性壞死，經嘉義縣衛生局鑑定為輕度殘障，並致
　　原告乙○○產生右踝骨折，故爰依侵權行為法律關係，請求被告支付（一）醫藥
　　費用：原告甲○○一萬九千七百七十六元，原告乙○○三千六百二十九元；（二
　　）勞動能力喪失之損害：甲○○喪失勞動能力損失計三十二萬三千元之損失，及
　　勞動減少損失約達一百三十二萬一千二百八十四元，原告乙○○喪失勞動能力之
　　損失應為四千七百五十二元；（三）看護費：原告甲○○於受傷住院期間支出看
　　護費二萬五千元（四）精神慰撫金：原告甲○○請求非財產上損害金額二百萬元
　　，原告乙○○請求非財產上損害金額三十萬元等語。被告則以：對於刑事犯罪事
　　實，認為不是完全過錯在我，對方亦應負擔過失責任，對於交通事故鑑定報告無
　　意見；我教育程度為國中畢業，現在從事油漆工作，收入不固定，平均每月收入
　　大約二、三萬元，名下只有一部機車，沒有不動產等語，資為抗辯。
三、經查，本件車禍兩造之肇事責任歸屬經送請鑑定，然鑑定機關以：雙方對機車行
    向說法不一，各執一詞，無法鑑定等語，有刑事卷宗所附之台灣嘉雲區車輛行車
    事故鑑定委員會嘉鑑字第八九０五九一號函在卷可佐；從而，因兩造對於原告甲○○所騎乘之方向、行經路徑說辭不一，是本件車禍致原告二人受傷，被告究有
    無過失傷害等刑責，應由車禍發生時兩造行駛、騎乘之路線、行徑，以為判斷之
    基礎：（一）經本院刑事庭傳訊車禍現場處理之員警黃茂榮到庭證稱：「我到場
    的時候，依據現場車輛之相關位置及機車右側毀損情形、機車刮地痕、汽車煞車
    痕，撞擊點應該是已經過了興業西路與新民路口之興業西路快車道上，依此研判
    ，應係自訴人之機車在興業西路上迴轉被撞及」等語（參本院刑事庭八十九年六
    月八日調查筆錄）；（二）復從原告所騎乘機車遭撞擊後毀損之情形觀之，毀損
    部位在機車右側車身，且該機車因遭受來自右方之撞擊力量，除右側車體表面毀
    損外，機車後輪尚因撞擊力量導致向左側傾倒歪斜等情，有機車肇事後照片四紙
    可佐（參刑事卷宗之自訴狀所附照片圖九、十、十一、十二），顯見原告所騎乘
    機車係受來自右側之撞擊力量，此情亦與被告所供相符；（三）從道路交通事故
    調查報告表所示，於發生本件車禍撞擊時，原告甲○○所騎乘機車之刮地痕起點
    ，係位於距離興業西路與新民路口東側安全島西南側，垂直距離三點六公尺、水
    平距離二點七公尺處，如依據畢氏定理（直角三角形之兩邊平方和等於斜邊平方
    ）換算為斜邊之直線距離係約四點五公尺處，應即為本件車禍之撞擊地點，自該
    撞擊地點觀察其與興業西路、新民路口之東側安全島處（即依照被告所述原告係
    迴轉所行經之路徑）、興業西路交岔口之新民路南側紅綠燈下處（依照原告所稱
    其係在新民路上欲由南往北方向騎乘之起始點即新民路、興業西路交岔路口起點
    處），撞擊點所在顯較接近如被告所陳原告係迴轉所行經之路徑；（四）綜上各
    情以觀，本件肇事發生時，被告、原告所行經之路徑，應以被告所陳為可採。再
    按汽車行駛時，駕駛人應注意車前狀況，並隨時採取必要之安全措施；又汽車之
    行車速度，需依標誌規定，無標誌者，在市區道路上時速不得超過四十公里，道
    路交通安全規則第九十四條第三項、第九十三條第一項第一款定有明文；依照現
    場被告駕駛汽車撞擊肇事後所遺留之二條煞車痕分別長七點八公尺、十六點六公
    尺之情，核對參照一般公路汽車煞車距離、行車速度對照表，顯見被告於肇事撞
    擊自訴人騎乘機車時之行車速度應已達六十公里，業已超越該處之時速四十公里
    速限；被告既有超速之情，顯因超速致不及注意車前狀況，且於發現自訴人迴車
    時已不及煞車閃避而致肇事；且本件肇事當時，天候晴朗，光線日間自然充足，
    路面乾燥、無缺陷、無障礙物，並無不能注意之情事，而被告竟疏未盡其上開應
    注意之義務，致生本件車禍，被告顯有過失，堪以認定；且本院刑事庭（八十九
    年度自字第三十九號）及臺灣高等法院台南分院（九十年度上字第一三二八號）
　　亦同此認定，並判處「被告丙○○因過失傷害人致重傷，處有期徒刑月，如易
　　科罰金，以佰元折算壹日」及「上訴駁回」在案，次查，原告甲○○、柯佳歧
　　因受被告駕車撞擊致受有右髖臼骨折，柯佳歧受有右踝骨折等傷害，亦有嘉義基
　　督教醫院診斷證明書在卷可按，據此，被告過失肇事行為與原告二人所受傷害間
　　，具有因果關係，被告自應對於原告所受傷害之損失，負賠償責任，堪可認定。
四、按「不法侵害他人之身體或健康者，對於被害人因此喪失或減少勞動能力，或增
    加生活上之需求時，應負損害賠償責任」、「不法侵害他人之身體、健康、名譽
    、自由、信用、隱私、貞操，或不法侵害其他人格法益而情節重大者，被害人雖
    非財產上之損害，亦得請求賠償相當之金額。其名譽被侵害者，並得請求回復名
    譽之適當處分」，分別為民法第一百九十三條第一項及第一百九十五條第一項定
    有明文規定。被告之不法侵權行為致原告受有傷害間，具有因果關係，已如前述
    ，據此，應對之負損害賠償責任，故原告二人請求被告賠償費用，是否應予准許
    ，分述如次：
  （一）原告甲○○部分：
    １、醫療費部份：原告所受傷害，業據其提出醫療收據，金額共計十萬零四百十
        八元，惟其中一萬九千七百七十六元為自負額，其餘已由全民健康保險給付
        ，因全民健康保險之被保險人因汽車交通事故，經全民健康保險提供醫療給
        付者，全民健康保險之保險人自得向強制汽車責任保險之保險人代位請求該
        項給付。而依強制汽車責任保險法第三十條規定，於該範圍內，加害人或強
        制汽車責任保險之被保險人之損害賠償責任即因而減免，故全民健康保險被
        保險人（即原告）對於加害人（即被告）之損害賠償請求權亦因而喪失。然
        原告就此部分（即全民健康保險已給付部分）之請求，已於當庭（九十年十
        二月二十五日之準備程序期日）撤回，故原告甲○○就一萬九千七百七十六
        元為醫療費用自負額之請求，洵屬有據，應由被告賠償原告。
    ２、喪失勞動能力損失部分：（１）原告甲○○事故發生前從事清潔服務工作，
        每月薪資為一萬九千元之事實，為被告所不爭執，復有原告所提公司在職證
　　　　明及所得稅資料查詢單可稽，可信為真正。又原告因本件車禍事故致受有右
　　　　髖臼骨折，手術後併骨頭缺血性壞死，經嘉義縣衛生局鑑定為輕度殘障，有
　　　　原告所提殘障手冊可稽，復經本院函查財團法人嘉義基督教醫院甲○○所受
　　　　傷害，其勞動能力減少或喪失之程度為何？經該院於九十一年一月十一日以
　　　　（九一）嘉基字第００五九號函覆：「個案甲○○因外傷致右髖臼複雜性骨
　　　　折，術後併發外傷性關節炎，須考慮人工髖關節置換術，不適合從事粗重工
　　　　作。病患一下肢三大關節中，有一大關節有顯著運動障害者（依勞動保險殘
　　　　障給付標準表之第一四三項），個案原工作乃證券清潔工（殘障等級六）」
　　　　，是原告依勞工保險條例第五十三條之附表所示，殘障等級為第十一級，減
　　　　少勞動能力之比例係百分之三十八點四五，是原告減少勞動能力之年收入損
　　　　失額共八萬七千六百六十六元（計算式為19000×38.45÷100×12＝87666）
　　　　，又車禍事故發生時，原告甲○○年齡為四十二歲，尚有十八年之勞動能力
　　　　，依霍夫曼計算法扣除中間利息後，所受勞動能力之收入損失總計一百十四
　　　　萬六千四百零二元（計算式為87666×13.0000000＝0000000小數點以下四捨
　　　　五入）。（２）另原告甲○○請求事故發生時起至九十一年五月一日止，將
　　　　近十七個月無法上班，其勞動能力喪失之損害賠償，此部分因與上開勞動能
　　　　力減少之損失有重複請求之虞，為避免原告受雙重之賠償，故此部分之請求
　　　　，顯屬無據，不應准許。從而，原告請求被告賠償喪失勞動損失之金額為一
　　　　百一十四萬六千四百零二元，自應准許，逾此範圍之請求，不應准許。
    ３、精神慰撫金部分：本件原告遭受上開傷害經鑑定為輕度肢障，受傷非輕，有
        前揭診斷書及函件可稽，其所受之肉體、精神不可言喻，是其請求被告賠償
        精神慰撫金，自屬有據，本院審酌原告事故發生時，從事清潔服務工作，每
        月收入一萬九千元，而被告為油漆工，每月收入大約二、三萬元，其名下無
　　　　任何不動產，此有財政部臺灣省南區國稅局嘉義市分局九十一年一月二十二
　　　　日南區國稅嘉字第０九一０００一０七一號函所附之所得資料及財產歸戶財
　　　　產查詢清單可按等情，及兩造之身分、地位，暨原告所受傷害等一切情狀，
　　　　認原告請求被告賠償二百萬元，自嫌過高，應予核減為九十萬元，方屬公允
　　　　，逾此數額之請求，為無理由。
    ４、綜上，請求賠償金額為二百零九萬一千一百七十八元。
  （二）原告乙○○部分：
    １、醫療費部份：依原告所受傷害及各收據載明醫療費別，自屬治療上之必要費
        用，共計三千六百二十九元（自負額），應由被告賠償原告。
    ２、減少勞動能力損失部分：原告主張受傷後，自八十八年十二月七日起，至八
        十八年十二月十五日日止，共有九天無法上課，此有醫院診斷書可證，依照
        行政院勞委會八十七年八月二十八日所定最低工資月薪一萬五千八百四十元
        計算，其喪失勞動能力之損失應為四千七百五十二元，故原告請求被告賠償
        此期間內之損失計四千七百五十二元，自應准許。
    ３、精神慰撫金部分：查原告受有右踝骨折，其肉體、精神受極大痛苦，且現為
        在學生，因受傷住院九天而中斷課業，本院斟酌實際情況，及兩造之身分、
        地位及經濟能力，故認為原告請求三十萬元，自嫌過高，應予核減為六萬元
        ，方屬公允，逾此數額之請求，為無理由。
    ４、綜上，請求賠償金額為六萬八千三百八十一元。
五、按損害之發生或擴大，被害人與有過失者，法院得減輕賠償金額，或免除之，民
    法第二百十七條第一項明文規定。次按汽車行駛至交岔路口，轉彎車輛應讓直行
    車先行；右汽車迴車前，應暫停並顯示左轉燈光或手勢，看清無往來車輛，始得
    迴轉，道路交通安全規則第一百零二條第一項第六款、第一百零六條定有明文；
    而原告甲○○所騎乘機車至興業西路、新民路口欲迴轉，原亦應遵守上開規範所
    定注意義務並讓直行之被告所駕汽車先行，查無不能注意之情事，竟亦疏於注意
    而致遭被告駕車撞及，原告甲○○亦有過失，堪予認定。本院審酌兩造之過失程
    度，爰依上開過失相抵之規定，認被告應負擔之過失責任為百分之六十，原告負
    擔百分之四十，方屬公允。又本件原告甲○○騎乘機車搭載乙○○，乙○○藉由
    甲○○之載送而擴大其活動範圍，駕駛人甲○○為之駕駛機車，應認甲○○為乙○○之使用人，按民法第二百十七條第三項規定：「前二項之規定，於被害人之
　　代理人或使用人與有過失者，準用之」，又民法債編施行法第十四條第二項規定
　　：「修正之民法第二百十七條第三項之規定，於民法債編修正施行前被害人之代
　　理人或使用人與有過失者，亦適用之」，是原告乙○○亦應負擔百分之四十之過
　　失責任。從而，本件原告二人依侵權行為之規定，請求被告應賠償原告甲○○一
　　百二十五萬四千七百零七元 （00000000×60％＝0000000），原告乙○○四萬一
　　千零二十九元（68381×60％＝41029），及均自九十年三月二日起至清償日止按
　　年息百分之五計算之利息，於此範圍內為有理由，逾此範圍之請求，為無理由，
　　應予駁回。
六、原告陳明願供擔保，聲請宣告假執行，經核其勝訴部份，核無不合，爰酌定相當
    之擔保金額宣告之；其餘假執行之聲請，因訴之駁回而失所附麗，不予准許。
七、本件判決事實已臻明確，兩造其餘攻擊防禦及舉證，核與本件判決結果無影響，
    爰不另一一論述，附此敘明。
八、據上論結，本件原告之訴為一部有理由，一部無理由，依民事訴訟法第七十九條
    但書、第三百九十條第二項，判決如主文。
中　　　華　　　民　　　國　　九十一　　年　　　三　　　月　　二十 　　日
~B臺灣嘉義地方法院民事第一庭
~B　　審判長法官　曾文欣
~B　　　　法　官　朱美璘
~B　　　　法　官　吳昀儒
右為正本係照原本作成
如對本判決上訴應於收受本判決送達後二十日內向本院提出上訴狀（應按他造人數附
繕本）
中　　　華　　　民　　　國　　九十一　　年　　　三　　　月　　二十 　　日
~B　　    書記官　楊國色
